臺灣高等法院臺中分院刑事判決　　　　94年度上訴字第1605號
上　訴　人
即　被　告　丙○○
上列上訴人因毒品危害防制條例案件，不服臺灣臺中地方法院94
年度訴字第1541號中華民國94年6月28日第一審判決（ 起訴案號
：臺灣臺中地方法院檢察署94年度毒偵字第1898號），提起上訴
，本院判決如下：
    主  文
原判決撤銷。
丙○○連續施用第一級毒品，累犯，處有期徒刑壹年；扣案之第
一級毒品海洛因貳包（驗餘合計淨重零點柒陸公克）沒收銷燬之
。又連續施用第二級毒品，累犯，處有期徒刑柒月，扣案之第二
級毒品甲基安非他命壹包（含袋重零點柒公克）沒收銷燬之。應
執行有期徒刑壹年參月，扣案之第一級毒品海洛因貳包（驗餘合
計淨重零點柒陸公克）、第二級毒品甲基安非他命壹包（含袋重
零點柒公克），均沒收銷燬之。
    事  實
一、丙○○曾於民國八十五年間，因違反肅清煙毒條例、麻醉藥
    品管理條例等罪，經本院判處有期徒刑三年二月、六月，應
    執行刑有期徒刑三年六月確定，於八十七年十二月十六日縮
    短刑期假釋，嗣經撤銷假釋執行殘刑一年八月二十三日，刑
    期至九十二年一月三十一日期滿而執行完畢。另於八十九年
    間，因施用毒品案件，經原審法院裁定送觀察、勒戒後，認
    有繼續施用毒品傾向，復經同院以裁定送戒治處所強制戒治
    ，嗣於九十年六月八日停止戒治而出監，至九十年七月二十
    五日保護管束期滿，並經台灣台中地方法院檢察署檢察官於
    九十一年一月二十一日以九十一年度戒毒偵字第三號予以不
    起訴處分確定。詎丙○○猶不知自我約制，戒絕毒癮，明知
    海洛因、甲基安非他命各已列為毒品危害防制條例第二條第
    二項第一款、第二款所稱之第一級、第二級毒品，竟於強制
    戒治執行完畢釋放後之五年內，復基於施用第一級毒品海洛
    因之概括犯意，自九十四年二月下旬某日起至同年三月二十
    二日止，在臺中市北屯區○○○街十三號住處，以將海洛因
    溶解稀釋後以注射針筒注射人體之方式，連續施用第一級毒
    品海洛因三次。另基於施用第二級毒品甲基安非他命之概括
    犯意，自九十三年十一月中旬某日起至九十四年三月二十二
    日日止，在上揭住處，以將甲基安非他命置於吸食器中用火
    燒烤產生白煙，再吸食該白煙之方式，連續施用甲基安非他
    命多次。嗣於九十四年三月二十二日下午十一時三十分許，
    在臺中市○區○○○路與四維街口，丙○○因遇警盤查，在
    未有偵查犯罪權限之機關或人員發覺其施用、持有毒品前，
    主動將持有之第一級毒品海洛因二包（驗餘合計淨重零點七
    六公克，空包裝重零點五二公克）、第二級毒品甲基安非他
    命一包（含袋重零點七公克）取出交給警方人員查扣，並承
    認有施用毒品情事而自首施用第一、二級毒品犯行，並接受
    裁判。
二、案經臺中市警察局移送臺灣臺中地方法院檢察署檢察官偵查
    起訴。
    理  由
一、訊據上訴人即被告丙○○對於上開時、地連續施用海洛因、
    甲基安非他命多次等事實均坦承不諱；而被告為警查獲時所
    採集之尿液經送檢驗結果，確呈甲基安非他命及嗎啡陽性反
    應，此有中山醫學大學附設醫院藥物濫用檢測中心確認檢驗
    結果報告一份在卷足憑（見偵查卷第39頁）。又施用安非他
    命者，其尿液中之代謝物為安非他命，依現行濫用藥物尿液
    檢驗作業準則，其濃度大於500ng/ml者，判定為安非他命陽
    性反應。施用甲基安非他命者，其尿液中之代謝物為甲基安
    非他命及安非他命，依現行濫用藥物尿液檢驗作業準則，其
    甲基安非他命濃度大於500 ng/ml，且其代謝物安非他命濃
    度大於200ng/ml者，判定為甲基安非他命陽性反應；施用安
    非他命者，其尿液代謝物應為安非他命陽性反應，不會產生
    有甲基安非他命陽性反應。施用甲基安非他命者，其尿液代
    謝物會呈甲基安非他命及安非他命陽性反應；人體施用甲基
    安非他命後，在主要代謝物中未改變形態之甲基安非他命佔
    施用劑量達百分之四十三，而安非他命佔百分之五等情，有
    內政部警政署刑事警察局九十三年四月二十七日（九三）刑
    鑑字第０９３００８６２１３號函、法務部法醫研究所九十
    三年四月二十八日法醫毒字第０９３０００１３１８號函、
    法務部調查局九十三年四月二十七日調科壹字第０９３００
    １５３０７０號函及行政院衛生署管制藥品管理局九十三年
    五月六日管檢字第０９３０００３８９６號函足稽。而被告
    於本案經警採集之尿液送驗結果，其代謝物僅呈甲基安非他
    命陽性反應，參以被告自承係均施用同一種類之第二級毒品
    等情，顯見被告係單純施用第二級毒品甲基安非他命，而非
    施用第二級毒品安非他命甚明。又扣案疑似海洛因之白粉二
    包經送鑑定結果，均含海洛因成分，有法務部調查局九十四
    年五月二十六日調科壹字第一二００一五七九五號鑑定通知
    書一份附卷足憑（見原審卷第20頁）。此外，復有扣案之第
    一級毒品海洛因二包（驗餘合計淨重零點七六公克，空包裝
    重零點五二公克）、第二級毒品甲基安非他命一包（含袋重
    零點七公克）可資佐證，足認被告之自白與事實相符。又被
    告前曾於八十九年間，因施用毒品案件，經原審法院裁定送
    觀察、勒戒後，認有繼續施用毒品傾向，復經同院以裁定送
    戒治處所強制戒治，嗣於九十年六月八日停止戒治而出監，
    至九十年七月二十五日保護管束期滿，並經台灣台中地方法
    院檢察署檢察官於九十一年一月二十一日以九十一年度戒毒
    偵字第三號予以不起訴處分確定之事實，有刑案資料查註紀
    錄表、臺灣高等法院被告全國前案紀錄表在卷足憑，足認被
    告係前經強制戒治執行完畢釋放後，五年內再犯本件施用毒
    品之罪。本件事證明確，被告之犯行洵堪認定，自應依法論
    科。
二、查海洛因、甲基安非他命已分列為毒品危害防制條例第二條
    第二項第一款、第二款所稱之第一級、第二級毒品。核被告
    所為，係犯毒品危害防制條例第十條第一項之施用第一級毒
    品罪及第十條第二項之施用第二級毒品罪。其持有第一級毒
    品及第二級毒品之低度行為，各應為施用第一級毒品及第二
    級毒品之高度行為所吸收，均不另論罪。公訴意旨雖認被告
    係施用第二級毒品安非他命，然被告實係施用第二級毒品甲
    基安非他命，業如前述，是公訴意旨容有誤認，應併予指明
    。被告先後多次施用第一級毒品、第二級毒品等犯行，均時
    間緊接，方法相同，各觸犯構成要件相同之罪名，顯係各基
    於概括之犯意反覆為之，為連續犯，各應依刑法第五十六條
    之規定，以一罪論，並各加重其刑。被告所犯上開施用第一
    級毒品罪及施用第二級毒品罪二罪間，犯意各別，行為互殊
    ，應予分論併罰。又被告曾於八十五年間，因違反肅清煙毒
    條例、麻醉藥品管理條例等罪，經本院判處有期徒刑三年二
    月、六月，應執行刑有期徒刑三年六月確定，於八十七年十
    二月十六日縮短刑期假釋，嗣經撤銷假釋執行殘刑一年八月
    二十三日，刑期至九十二年一月三十一日期滿而執行完畢之
    事實，有前揭被告全國前案紀錄表、刑案資料查註紀錄表各
    一份附卷可參，其受有期徒刑之執行完畢，五年以內再犯有
    期徒刑以上之罪，為累犯，應依刑法第四十七條之規定，就
    上揭二罪各遞加重其刑。再被告係於有偵查犯罪權限之機關
    或人員發覺其犯罪前，自首並接受裁判之事實，已有警詢筆
    錄之記載：「問：警方於94年3月22日23時30分在台中市○
    區○○○路與四維街口盤查你時，你『主動』從皮包拿出第
    一級毒品海洛因二包‧‧‧及第二級毒品安非他命一包係何
    人所有‧‧‧」可憑；復經本院傳喚證人即員警甲○○到庭
    證述：警方當天於稍早之二十三時十分許，在該路口查獲毒
    品交易，之後繼續在該處埋伏，先前之嫌犯稱等下會有人過
    來拿海洛因，但並未詳細供述該人之名字、形貌，所以只要
    經過的人覺得怪怪的就攔下來問，在盤查被告之前已經攔查
    過好幾個人，在被告承認並拿出毒品出來之前，警方並不知
    道被告有吸食並持有毒品之情事等語在卷可稽，被告復已接
    受裁判，核與自首要件相符，應依刑法第六十二條前段規定
    減輕其刑。以上有加重減輕事由，依法應先加重後減輕之。
三、原審認被告犯罪事證明確，予以論罪科刑，固非無見，惟原
    判決就被告合乎自首規定部分，漏未調查並依法予以減輕其
    刑，自有疏誤。被告上訴意旨執此指摘原判決不當，為有理
    由，自應由本院將原判決撤銷改判。爰審酌被告前因施用毒
    品犯行，甫經強制戒治後猶故態復萌，再施用毒品不輟，無
    視於毒品對於自身健康之戕害及國家對於杜絕毒品犯罪之禁
    令，惡性非輕，並考量本件被告施用毒品之時間、頻率及犯
    後坦承犯行，尚知悔悟，態度良好等一切情狀，各量處如主
    文第二項所示之刑，並定其應執行之刑，以示懲儆。末查，
    扣案之海洛因二包（驗餘合計淨重零點七六公克）、第二級
    毒品甲基安非他命一包（含袋重零點七公克），係各屬毒品
    危害防制條例所稱之第一級、第二級毒品，應依毒品危害防
    制條例第十八條第一項前段規定沒收銷燬之。
據上論結，應依刑事訴訟法第三百六十九條第一項前段、第三百
六十四條、第二百九十九條第一項前段，毒品危害防制條例第十
條第一項、第二項、第十八條第一項前段，刑法第十一條、第五
十六條、第四十七條、第六十二條前段、第五十一條第五款，判
決如主文。
本案經檢察官乙○○到庭執行職務。
中　　華　　民　　國　　94　　年　　10 　月　　13 　　日
            刑事第四庭　審判長法  官  洪  耀  宗
                              法  官  陳  欣  安
                              法  官  江  德  千
上列正本證明與原本無異。
施用第一級毒品部分，得上訴。
施用第二級毒品部分，不得上訴。
如不服本判決應於收受送達後十日內向本院提出上訴書狀，其未
敘述上訴之理由者並得於提起上訴後十日內向本院補提理由書（
均須按他造當事人之人數附繕本）。
                              書記官  吳  麗  琴
中　　華　　民　　國　　94　　年　  10 　月　　13 　　日
【附錄論罪科刑法條】
毒品危害防制條例第十條第一、二項：
施用第一級毒品者，處六月以上五年以下有期徒刑。
施用第二級毒品者，處三年以下有期徒刑。
                                                      Ａ
